【裁判字號】    95,勞再易,1
【裁判日期】    951124
【裁判案由】    再審之訴
【裁判全文】
臺灣新竹地方法院民事裁定            95年度勞再易字第1號
再審原告    乙○○
再審被告    中興有聯工業股份有限公司
法定代理人  甲○○
上列當事人間請求給付資遣費事件，再審原告對於本院民國95
年6月19日94年度勞再易字第1號之確定判決提起再審之訴，本院
判決如下：
    主  文
再審之訴駁回。
再審訴訟費用由再審原告負擔。
    事實及理由
一、再審原告主張：
    再審原告對本院92年度勞簡上字第2號、94年度勞再易第1號
    判決不服，並依下列法規，依法提起再審之訴：（一）民事
    訴訟法第496條第1項第1款適用法規顯有錯誤者。（二）同
    法第497規定，依第466條不得上訴於第三審法院之事件，除
    前條規定外，其經第二審確定之判決，如就足影響於判決之
    重要證物，漏未斟酌等。（三）民事訴訟法第498條，為判
    決基礎之裁判，如有前二條所定之情形者。再審原告主張之
    事實及理由茲分述如下：
（一）緣88年3月10日之前，再審被告法定代理人一時聽信錯誤
      之饞言後，設下陷阱並主動預告終止契約，先於88年2 月
      間未經再審原告同意減薪新台幣 (下同)5000 元，又於同
      年3月11日要再審原告離職，當時係預先以公司制式離職
      申請書詐欺再審原告簽名，復於再審原告發現非離職通知
      書後，再審被告即強硬奪取離職申請書，並關起門拒讓再
      審原告進入上班，其後即辯稱係再審原告自行離職，並拒
      絕給付資遣費及預告期間工資。查再審原告並無勞動基準
      法第十二條所稱之違反工作規則情事，故不可能自動申請
      離職；而實際係再審被告詐騙再審原告於離職申請書上簽
      名，欲使離職申請書發生效力，而再審原告簽名於上之意
      思為表示看過其發出之離職通知書，並非再審被告所捏造
      欲離職之意思；且離職交接表中記載公事包內容及文件資
      料拒不移交，即可表示再審原告絕非自願離職。又查再審
      被告法定代理人預先簽名蓋章於離職申請書上預告終止勞
      動契約為88年3月10日，後又經塗改為88年3月16日，並稱
      此為核准離職日期，查其擅自更改文字並無法律上效力，
      亦已侵害再審原告之權益。故再審被告提出經塗改之再審
      原告離職申請書作為證物，雖有再審原告之簽名，但並非
      對該文件無異議，且又經塗改，再審原告自然不受該塗改
      之離職申請書拘束，又上列行為已違反民法第88條、第89
      條之規定。
（二）查勞動基準法並無規定只憑雇主一方片面錯誤訊息即可解
      僱勞工，或可免除給付資遣費及預告工資之規定，且勞動
      基準法為公法，屬強行法性質，各事業機構所訂定之勞動
      條件至少不能低於該法之規定（當然可訂定更優惠規定）
      ，而該法僅有定期及不定期之勞動契約型態，不定期契約
      之終止，除非勞工有應負責之事由，否則雇主仍應負給付
      資遣費之義務，本件再審被告確有違反勞動基準法之規定
      ，而本院88年度竹勞簡字第1號、88勞簡上字第2號確定判
      決理由中，均無認定再審被告有應負責之事由，即應負給
      付資遣費及預告期間工資之義務，僅單憑再審被告一方之
      詞即扭曲詞意，獨漏再審被告違反法規之處，遂作出不利
      再審原告之判決，自屬適用法規顯有違誤。
（三）綜上所述，本件再審原告之訴為有理由，從而聲明：１、
      請將原確定判決廢棄。２、再審、前審之訴訟費用由再審
      被告負擔。
三、得心證之理由：
（一）按不得上訴之判決，於宣示時確定；再審之訴，應於30日
      之不變期間內提起；前項期間，自判決確定時起算，判決
      於送達前確定者，自送達時起算；其再審之理由發生或知
      悉在後者，均自知悉時起算，民事訴訟法第39 8條第2 項
      、第500條第1項、第2項定有明文。經查，本院94 年度勞
      再易字第1號之給付資遣費事件係於95年6月19日宣示判決
      ，因不得上訴，是於上開宣示之日即告確定，茲因上開判
      決於95年6 月22日始送達再審原告，有送達證書附於該事
      件卷可稽，是參諸前開規定，本件原判決於送達前確定者
      ，係自送達時即95年6 月22日起算30日之不變期間，而再
      審原告係於95年7 月21日提起本件再審之訴，有本院收文
      日期戳印於再審原告提出之再審之訴狀可考，是再審原告
      提起本件再審之訴，應認符合前述再審不變期間遵守之規
      定，其提起本件再審之訴，程序上並無不合，先予敘明。
（二）復按民事訴訟法第496條第1項第1款所謂「適用法規顯有
      錯誤」，係指確定判決就事實審法院所認定之事實為法律
      上之判斷時有適用法規顯然錯誤之情形而言，自不及於事
      實審法院認定事實錯誤、或就當事人提出之事實及聲明之
      證據疏於調查等項，尚不得據此提起再審之訴。且按再審
      之訴，法院認無再審理由，判決駁回後，不得以同一事由
      ，對於原確定判決或駁回再審之訴之確定判決，更行提起
      再審之訴。再審之訴不合法者，法院應以裁定駁回之，此
      觀民事訴訟法第498條之1、第502條第1項之規定自明。本
      件再審原告固主張再審被告有違反勞動基準法之事由，惟
      原確定判決均無認定再審被告應負責之事由，僅單憑再審
      被告一方之詞即扭曲詞意，遂作出不利再審原告之判決云
      云，細究該再審事由，均僅就原確定判決法院於取捨證據
      、認定事實之職權行使等事項，予以陳述、說明，自非有
      何適用法規顯然錯誤之情形。況再審原告業就前揭同一事
      由，就本院92年度勞簡上字第2 號確定判決，提起再審之
      訴，經本院以94年度勞再易字第1 號審理後認再審之訴為
      無理由，而駁回其再審之訴，再審原告復以同一事由，對
      於本院94年度勞再易字第1號駁回再審之訴之確定判決，
      提起再審之訴，依前揭說明，顯非法之所許。
（三）又按民事訴訟法第497 條所謂「如就足影響於判決之重要
      證物，漏未斟酌者」，係指當事人在前審言詞辯論終結前
      ，已經存在並已為調查證據聲明之證據，而前審並未認為
      不必要而仍忽略證據聲明未為調查，或已為調查而未就其
      調查之結果予以判斷者，且須足以影響裁判結果而言。又
      為判決基礎之裁判，如有前二條所定之情形者，得據以對
      於該判決提起再審之訴，民事訴訟法第498條復有明文。
      惟查，細究本件提起再審之訴之內容，再審原告均僅空言
      表明提起再審之訴，並未就原確定判決有何民事訴訟法第
      497、498條所規定之再審事由為具體指摘及說明，自難認
      再審原告就此已表明再審理由，是再審原告以前開事由提
      起本件再審之訴，於法尚有未合，應予以裁定駁回。
四、從而，本件再審原告提起本件再審，為不合法，應以裁定駁
    回之。
五、依民事訴訟法第502條第1項、第95條、第78條，裁定如主文
    。
中    華    民    國    95    年    11    月    24    日
            民事第一庭    審判長法  官    楊明箴
                                法  官    黃美盈
                                法  官    彭淑苑
以上正本係照原本做成。
如不服本裁定應於送達後10日內向本院提出抗告狀。
                                書記官    張永榮
中    華    民    國    95    年    11    月    24    日


司法院資訊處製作；財團法人民間司法改革基金會備份。
